臺灣桃園地方法院刑事判決　　　　　　 94年度簡上字第133號
上　訴　人　臺灣桃園地方法院檢察署檢察官
被　　　告　乙○○　男　34歲（民國59年9月26日生）
　　　　　　　　　　（另案於台灣桃園監獄執行中）
上列上訴人因被告違反洗錢防制法等案件，不服本院刑事簡易庭
94年度桃簡字第304 號，中華民國94年2 月25日第一審簡易判決
（起訴案號：台灣桃園地方法院檢察署93年度偵字第12219 號）
提起上訴，本院判決如下︰
    主  文
原判決撤銷。
乙○○幫助意圖為自己不法之所有，以詐術使人將本人之物交付
，處有期徒刑貳月，如易科罰金，以佰元折算壹日。
未扣案之現金新臺幣壹仟伍佰元沒收。
    事  實
一、乙○○因缺錢購買毒品供己施用（所涉違反毒品危害防制條
    例案件另經檢察官偵辦），於得預見任意提供自己在金融機
    構之帳戶供他人使用，將可能幫助他人從事詐欺犯罪，竟不
    違背其本意，仍基於幫助詐欺取財之犯意，於民國93年3 月
    8 日，經由報紙分類廣告得知有人願以高價收購帳戶資料，
    即主動以廣告上之電話與對方聯絡，並約定以1 個帳戶新台
    幣（下同）1,500 元之代價，購買金融帳戶資料，乙○○旋
    於當日將其所有安泰商業銀行西壢分行（帳號000000000000
    00000）帳 戶之存摺、印鑑章及金融卡，持至桃園縣中壢市
    火車站前之肯德基速食店，交付予依約前來之姓名年籍不詳
    之成年男子，該名男子即交付1,500 元予乙○○作為報酬。
    嗣該姓名年籍不詳之男子收受乙○○所交付前開帳戶之存摺
    、印鑑章及金融卡後，旋於同年月11日下午4 時許，撥打電
    話予甲○○，向甲○○謊稱伊是其公司副理陳柏亨，因友人
    發生車禍急須用錢，須商借50,000元，請甲○○將錢匯至前
    開乙○○所開立之安泰商業銀行帳戶內云云，致使甲○○陷
    於錯誤，誤以為係公司副理陳柏亨向其商借金錢，遂於同日
    （3 月11日）下午5 時許，持其合作金庫長安分行帳戶（帳
    號0000000000000000000）之 金融卡，至合作金庫設置之自
    動櫃員機前，以轉帳方式將其存款50,000元匯至乙○○前開
    安泰商業銀行帳戶內，而該筆匯款旋即遭人提領一空。嗣甲
    ○○於翌日（12日）上午8 時55分許，向陳柏亨查證此事，
    經陳柏亨告知並無此事，甲○○始知受騙，並報警處理。嗣
    乙○○於同年月18日上午10時20分許，前往安泰商業銀行西
    壢分行辦理其上開帳戶存款結存，經銀行人員發覺該帳戶係
    警察機關通報之警示帳戶，旋通知警方到場，將乙○○當場
    逮獲，而查悉上情。
三、案經被害人甲○○訴請桃園縣政府警察局中壢分局報告臺灣
    桃園地方法院檢察署檢察官偵查後聲請簡易判決處刑。
    理  由
一、上揭事實，業據被告乙○○於原審及本院審理時供認不諱（
    見原審卷附94年2 月18日訊問筆錄、本院卷附94年5 月10日
    、5 月31日審判筆錄），核與被害人甲○○及證人周慧芳於
    警訊時指證之情節相符（見台灣桃園地方法院檢察署93 年
    度偵字第12219 號偵查卷第9 至12頁），並有詐騙帳戶通報
    警示、詐騙電話斷話申請表、台北市政府警察局大同分局受
    理各類案件紀錄表、安泰商業銀行客戶存提記錄單、合作金
    庫銀行自動櫃員機交易明細表、安泰商業銀行西壢分行93年
    10月20日（93）安西字第09300773號函附卷可稽，堪認被告
    自白與事實相符，胥值信實。
二、按有犯罪意圖者，非有正當理由，竟徵求他人提供帳戶，客
    觀上可預見其目的，係供為某筆資金之存入，後再行領出之
    用，且該筆資金之存入及提領過程係有意隱瞞其流程及行為
    人身分曝光之用意，一般人本於一般認知能力均易於瞭解（
    參照最高法院93年度臺上字第31號判決意旨）。復按金融存
    款帳戶，事關存戶個人財產權益之保障，其與儲戶存摺、印
    鑑、提款卡相結合，專屬性、私密性更形提高，除非本人或
    與本人具密切之關係者，難認有何理由可自由使用私人之存
    摺、印鑑及提款卡，而一般人亦均有應妥善保管上開物件，
    防止被他人冒用之認知，是該收購帳戶之人將該帳戶用來供
    自己或他人作為詐欺取財以及不法用途，亦為被告所容忍及
    允許，亦即不違反被告之本意。且近來詐欺犯罪集團犯案猖
　　獗，利用人頭帳戶為犯罪工具，若任意提供自己帳戶相關物
  　件予不明人士使用，將有遭他人作為詐欺犯罪時，非正當資
    金進出之用之不法用途，此情當為具有社會生活經驗之成年
    人所得認識，被告乙○○貪圖小利，竟願以不相當之1,500
    元對價，將其上開存摺、金融卡、印鑑章等物交付予與其身
    分上不具密切關係之人使用，衡之常情，被告當有預見他人
    以代價收購帳戶所用之存摺、金融卡等物，應係用來作為非
    法之用及風險，被告雖未共同實施詐欺行為，然被告提供其
    所有該等帳戶予該姓名年籍不詳之男子使用，嗣該男子復將
    詐欺所得之款項轉入被告前開所出售之安泰商業銀行帳戶而
    達詐欺之目的，被告自有幫助該名男子詐取他人財物之不確
    定故意。綜上所述，事證明確，被告犯行洵堪認定，應依法
    論科。
三、次按刑法上之幫助犯，係對於犯罪與正犯有共同之認識，而
    以幫助之意思，對於正犯資以助力，而未參與實施犯罪之行
    為者而言（最高法院75年度台上字第1509號、88年度台上字
    第1270號判決亦同此意旨）。是以，如未參與實施犯罪構成
    要件之行為，且係出於幫助之意思提供助力，即屬幫助犯，
    而非共同正犯。本件被告乙○○基於幫助之犯意，提供其前
    開安泰商業銀行西壢分行之存摺、金融卡及印鑑章予姓名年
    籍不詳之男子使用，該名男子並利用被告之幫助，意圖為自
    己不法之所有，施用詐術使被害人甲○○陷於錯誤，因而匯
    款至被告所提供之上揭安泰商業銀行帳戶內，是被告所為係
    參與詐欺罪構成要件以外之行為，且在無證據證明被告係以
    正犯而非以幫助犯之犯意參與犯罪之情形下，應認其所為係
    幫助犯而非正犯行為。核被告乙○○所為，係犯刑法第339
    條第1 項詐欺取財罪之幫助犯。另查本件係一姓名年籍不詳
    之成年男子，利用被告所提供之帳戶，將詐欺所得之款項直
    接匯入該帳戶，該名男子要求告訴人甲○○將金錢匯入被告
    提供之安泰商業銀行帳戶此行為，本即係該名男子為實施其
    詐欺行為之犯罪手段，並非於取得財物後，另為掩飾、隱匿
    其詐欺所得之行為，亦非被告於該名男子實施詐欺犯罪取得
    財物後，另由被告為之掩飾、隱匿行為，此自告訴人甲○○
    於接獲電話偽稱其公司副理商借金錢，即直接將款項依指示
    至自動櫃員機以轉帳方式將金錢匯入被告所提供之安泰商業
    銀行帳戶內等情可得而知。且偵查機關得藉由告訴人甲○○
    將款項匯入被告帳戶等情，一目瞭然資金來源之不法性，並
    得以追查資金之流向，資金與當初犯罪行為之關連性並未被
    切斷，與「掩飾」、「隱匿」之性質亦有不符，核與洗錢防
    制法第2 條規定之洗錢行為構成要件有間。是公訴人於原審
    審理時當庭表示被告係犯洗錢防制法第9 條第1 項之洗錢罪
    ，尚有未洽，惟其基本事實既屬同一，本院自應予審理，並
    變更其起訴法條。又依卷附之資料及證據，僅能證明該收購
    被告帳戶之男子，有以詐術使被害人甲○○陷於錯誤，而匯
    款至被告所提供之安泰商業銀行西壢分行帳戶，除此尚無其
    他被害人出面指證另有受詐欺取財而有匯款至被告所提供之
    上開帳戶之犯行，又查無其他證據足以界定該名男子所為之
    詐騙行為，究屬偶發因素之隨機犯，抑係恃此維生之詐騙常
    業犯，應從有利被告之認定，即本案應屬一般詐欺罪之範疇
    ，而非常業詐欺罪，故尚難論被告係犯常業詐欺罪之幫助犯
    。被告幫助該姓名年籍不詳之男子犯上開詐欺取財之罪，爰
    依刑法第30條第2 項之規定，按正犯之刑減輕之。
四、原審認被告罪證明確，而予論罪科刑，固非無見，惟原審判
    決既於理由中明被告幫助他人犯罪，應依刑法第30條第2
    項規定減輕其刑，且就所量處之刑諭知易科罰金之折算標準
    ，惟於據上論斷欄均漏引刑法第30條第2 項及第41條第1 項
    前段之規定，且未就被告因犯本罪所得之1,500 元諭知沒收
    （詳如後述），均有未合。至檢察官上訴意旨指稱被告乙○
    ○於原審判決前之93年3 月間某日，亦提供其申請之彰化銀
    行桃園分行（帳號0000000000 000000）存 摺予唐佳男（另
　　經台灣新竹地方法院檢察署檢察官向新竹地方法院提起公訴
  　）使用，同涉有幫助詐欺取財犯行（即台灣新竹地方法院以
    94 年 度偵字第15 05 號移送併辦之犯罪事實），該部分與
    檢察官起訴即原審判決之幫助詐欺罪具有連續犯之一罪關係
    ，依審判不可分原則，該案應為起訴效力所及，惟原審未及
    審酌，爰請撤銷原判決，就被告另涉之該幫助詐欺取財罪嫌
    為適當之判決等語。惟按刑法上之幫助犯，以正犯已經犯罪
    為構成要件，故幫助犯無獨立性，如無他人犯罪行為之存在
    ，幫助犯即無由成立（最高法院60年台上字第2159號判例參
    照）。查檢察官上訴意旨所指被告乙○○另於93年3 月間某
    日將其上開彰化銀行桃園分行之存摺提供予唐佳男使用之情
    ，雖據被告於本院審理時供認屬實（見本院卷附94年5 月31
    日審判筆錄），惟依卷內所附之資料及證據（即移送併辦之
    台灣新竹地方法院94年度偵字第1505號卷），均未見唐佳男
    所參與之詐騙集團有以詐術使被害人陷於錯誤，而匯款至被
    告所提供之該彰化銀行桃園分行帳戶之紀錄，亦查無其他被
    害人出面指證有受唐佳男該詐騙集團詐欺取財而有匯款至被
    告所提供之上開彰化銀行帳戶之情，即難認唐佳男在收受被
    告所提供之前開彰化銀行帳戶存摺後，有向他人實施詐術，
    且有將詐騙所得轉入被告前開所提供之彰化銀行帳戶而達詐
    欺之目的。從而，被告縱有提供彰化銀行存摺予唐佳男所屬
    詐欺集團之行為，惟既查無正犯即唐佳男所屬之詐騙集團有
    何利用被告之出賣存摺而達渠等詐欺取財罪之目的而成立犯
    罪，自無由成立幫助犯，上訴意旨指被告先後2 次提供帳戶
    之犯行，有連續犯之裁判上一罪關係，為起訴效力所及等情
    ，尚有誤會，難認有理由，惟原判決既有上揭可議之處，自
    應由本院予以撤銷改判。爰審酌被告提供銀行帳戶存摺予他
    人使用，所為已影響社會正常交易安全，增加被害人尋求救
    濟之困難，並使犯罪之追查趨於複雜，惟念及被告本案犯罪
    所得僅1,500 元，且收購被告所有帳戶之男子向被害人甲○
    ○僅詐得5 萬元即為警查獲，犯罪情節尚非重大及其犯罪之
    動機、目的、手段、生活狀況、智識程度暨犯罪後之態度等
    一切情狀，量處如主文所示之刑，並諭知易科罰金之折算標
    準。
五、被告因交付上開安泰商業銀行之存摺、提款卡與印鑑章等物
    予姓名年籍不詳之男子使用，而得款1,500 元，雖未扣案，
    惟該1,500 元係被告所有，且係因犯本罪所得之物，應依刑
    法第38條第1 項第3 款之規定宣告沒收。至被告所交付之安
    泰商業銀行存摺、金融卡與印鑑章等物，雖係供犯罪所用之
    物，但未經扣案，迄今仍未取回，且非義務沒收之物，爰不
    為沒收之諭知，附此敘明。
據上論斷，應依刑事訴訟法第455 條之1 第3 項、第369 條第1
項前段、第364 條、第299 條第1 項前段、第300 條，刑法第33
9 條第1 項、第30條、第41條第1 項前段、第38條第1 項第3 款
，罰金罰鍰提高標準條例第1 條前段、第2 條，判決如主文。
本案經檢察官徐則賢到庭執行職務。
中　　華　　民　　國　　94　　年　　6 　　月　　14　　日
                  臺灣桃園地方法院刑事第七庭
                      審判長法　官　孫惠琳
                            法  官  賴淑美
                            法  官  林惠霞
上正本證明與原本無異。
不得上訴。
                            書記官  戴育萍
中　　華　　民　　國　　94　　年　　6 　　月　　15　　日
附錄本案論罪科刑法條全文
刑法第339條第1項：
　意圖為自己或第三人不法之所有，以詐術使人將本人或第三人
之物交付者，處五年以下有期徒刑、拘役或科或併科一千元以下
罰金。
